臺灣高等法院臺南分院刑事判決
110年度上訴字第1266號
上  訴  人  
即  被  告  吳崇豪

            黃瑞哲

上列上訴人因妨害秩序等案件，不服臺灣臺南地方法院110年度
訴字第664號中華民國110年9月24日、同年10月21日第一審判決
（起訴案號：臺灣臺南地方檢察署109年度少連偵字第175號、10
9年度偵字第15823、16790號），提起上訴，本院判決如下：
    主  文
原判決關於乙○○、戊○○部分撤銷。
乙○○成年人與少年共同犯意圖供行使之用而攜帶兇器在公眾得出
入之場所聚集三人以上下手實施強暴脅迫罪，共貳罪，均累犯，
各處有期徒刑拾月。應執行有期徒刑壹年伍月。
戊○○共同犯意圖供行使之用而攜帶兇器在公眾得出入之場所聚集
三人以上下手實施強暴脅迫罪，累犯，處有期徒刑玖月。
    事  實
一、乙○○部分
  ㈠緣羅喬俋、李紀東2人（由原審另行審結），因不明原因而與
    丙○○結怨，尋思以砸店方式教訓丙○○，羅喬俋、李紀東（均
    由原審另行審結）因此除自己找人外，同時聯絡姓名年籍不
    詳綽號「黑熊」之成年男子、鄧紹威（原審另行審結），表
    明要去找丙○○理論需要支援，最後邀得乙○○、簡良玶、陳聖
    文（由原審另行審結）、少年朱○民（另移送原審少年法庭
    審理）及姓名年籍不詳之多名男子同往，乙○○成年人與上述
    之人（含少年）共同基於妨害秩序、恐嚇之犯意聯絡，分乘
    車牌號碼000-0000號自小客車、車牌號碼000-0000號自小客
    車，於109年6月6日21時47分許，抵達丙○○開設位於臺南市○○區○○街0號「○○花坊」之公眾得出入之場所，其等下車後，
    隨即分持客觀上足為兇器使用之棍棒，砸毀店家外面玻璃門
    、衝入店內砸毀店內物品、向店內扔擲酒瓶，並在門口叫囂
    ，以此下手實施強暴脅迫之方式，造成社會安寧秩序之危害
    ，陳聖文並向在場之店長甲○○叫囂嗆聲「出來輸贏」等加害
    生命、身體之言語恫嚇，因現場犯案歹徒人多勢眾又持兇器
    ，甲○○心生畏懼而不敢回話，致生危害於其安全，嗣因率眾
    到場李紀東認已達示警目的，遂示意大夥可以離去。
  ㈡翌日（109年6月7日），因丙○○仍未出面，羅喬俋、李紀東心
    生不滿，遂再生前往上址花店砸店以教訓丙○○之意，羅喬俋
    、李紀東又除自己找人，並同時聯絡「黑熊」、鄧紹威，表
    明要去找丙○○理論需要支援，最後邀得乙○○、簡良玶、陳聖
    文、莊文承（由原審另行審結）、少年朱○民（另移送原審
    少年法庭）及姓名年籍不詳之多名男子等人前往，乙○○成年
    人與上述之人（含少年）共同基於妨害秩序之犯意聯絡，分
    乘車牌號碼000-0000號、OOO-0000號、OOO-0000號、OOO-00
    00號、OOO-0000號、OOO-0000號、0000-OO號、OOO-0000號
    、0000-OO號、OOO-0000號、OOO-0000號、OOO-0000等多台
    自小客車，於109年6月7日翌（7）日23時35分，前往上址○○
    花坊，分別持客觀足為兇器使用之棍棒、拾起馬路上之物品
    砸向店家之鐵門及鐵表，及持客觀上足為兇器使用之瓦斯槍
    向店家開槍，且在門口叫囂，以此下手實施強暴脅迫之方式
    ，造成社會安寧秩序之危害，但因店家鐵門拉下無人出來回
    應，率眾到場之李紀東認已達示警目的，遂示意大夥可以離
    去。
二、戊○○部分
　  羅喬俋、李紀東二人（由原審另行審結），因丙○○經李紀東
    二次率眾至其所經營之○○花坊砸店示警（即前述犯罪事實一
    ）後，仍不願出面，心生不滿，其等得知丙○○可能出現臺南
    市○○區○○000○00號（丁○○住處）後，遂邀得戊○○、鄧紹威、
    陳正元、張育銘、蔡育豐、董建辰（由原審另行審結）及少
    年陳○文、劉○辰（已移送原審少年法庭審理）等人同往，戊○○因而與上述之人共同基於妨害秩序、恐嚇之犯意聯絡，分
    乘車牌號碼000-0000號自小客車、車牌號碼000-0000號自小
    客車，於109年6月24日19時57分許抵達上址前道路，分持客
    觀上足為兇器使用之西瓜刀、棍棒砸毀該處房屋大門玻璃、
    玻璃窗（毀損部分未據告訴），丁○○聽聞巨響後探頭查看，
    其中一人向丁○○吆喝「叫狗奶（丙○○之綽號）出來，要他注
    意一點」等加害生命身體之言語恫嚇，以此下手實施強暴脅
    迫之方式，在該住家門口道路此一公眾均得出入之場所，造
    成社會安寧秩序之危害及使丁○○心生畏懼，足生危害於其安
    全。
三、案經臺灣臺南地方檢察署檢察官指揮及臺南市政府警察局麻
    豆分局移送臺灣臺南地方檢察署檢察官偵查起訴。
    理  由
壹、程序部分
    就本判決所引用之傳聞證據，本件當事人於本院準備程序時
    ，均明示同意有證據能力（本院卷第111-117頁），且於本
    院審理時，經逐一提示後，迄於言詞辯論終結前，未聲明異
    議，本院認該些證據做成之過程、內容均具備任意性、合法
    性，其陳述與本件待證事實具有關聯性，合於一般供述證據
    之採證基本條件，且證明力非明顯過低，以之作為證據，均
    屬適當，依刑事訴訟法第159條之5第1項規定，皆有證據能
    力。  
貳、實體部分
一、認定犯罪事實所憑之證據及理由
　㈠乙○○部分
　　訊據被告乙○○對於犯罪事實一㈠、㈡所示之犯行供承不諱，核
    與證人即共犯羅喬俋、李紀東、簡良玶、陳聖文、鄧紹威、
    莊文承、陳瀚葦、朱育呈、少年被告朱○民與證人即被害人
    丙○○、甲○○證述情節大致相符，並有卷附車籍查詢、監視器
    畫面截圖、刑案現場勘察照片在卷可查，被告乙○○之自白核
    與事實相符，事證明確，被告乙○○如犯罪事實一所示犯行均
    堪認定，應依法論科。。
  ㈡戊○○部分
　  訊據被告戊○○對於上述犯罪事實二所示犯行，供承不諱，核
    與證人即共同被告李紀東、鄧紹威、張育銘、陳正元、蔡育
    豐、董建辰、少年劉○辰、陳○文與證人即被害人丁○○證述之
    情節大致相符，並有卷附車籍查詢、刑案現場照片、監視器
    畫面截圖在卷可查，被告戊○○之自白核與事實相符，事證明
    確，被告戊○○之犯行堪以認定，應依法論科。
二、論罪科刑
  ㈠被告乙○○部分
　1.核被告乙○○如犯罪事實一㈠、㈡所為，均係各犯刑法第150條
    第2項、第1項後段之在公眾得出入之場所聚集3人以上、持
    兇器施強暴脅迫且下手實施罪、同法第305條恐嚇危害安全
    罪。
　2.被告乙○○就犯罪事實一㈠所示犯行，與共犯羅喬俋、簡良玶
    、李紀東、陳聖文、鄧紹威、少年朱○民及其他綽號「黑熊
    」等姓名不詳之多名成年人間；就犯罪事實一㈡所示犯行與
    共犯羅喬俋、簡良玶、李紀東、鄧紹威、陳聖文、莊文承、
    少年朱○民及其他綽號「黑熊」等姓名不詳之多名成年人間
    ，彼此間分別均有犯意聯絡及行為分擔，均為共同正犯。
　3.被告乙○○如犯罪事實一㈠、㈡所示犯行，均分別係以一行為觸
    犯上開刑法第150條第2項、第1項後段之在公眾得出入之場
    所聚集3人以上、持兇器施強暴脅迫且下手實施罪、同法第3
    05條恐嚇危害安全罪，均為想像競合，均應依刑法第55條規
    定，從一重之在公眾得出入之場所聚集3人以上、持兇器施
    強暴脅迫且下手實施罪處斷。且衡量被告乙○○上述犯罪情節
    ，其與其他共犯多人，深夜聚集前往被害人上址花店，砸店
    、叫囂，對於公共安全所生之危害甚鉅，情節重大，應依刑
    法第150條第2項規定加重其刑。
  4.累犯加重
　⑴刑法第47條第1 項規定：「受徒刑之執行完畢，或一部之執
    行而赦免後，5 年以內故意再犯有期徒刑以上之罪者，為累
    犯，加重本刑至二分之一」，就累犯的構成要件而言，立法
    者就被告的「前案」要件僅規定「受徒刑之執行完畢」，並
    未限定被告係觸犯何種罪名，亦未區分被告係故意犯或過失
    犯。就被告構成累犯的「效果」，則係規定法院「應」一律
    要加重其刑，而非賦予法院裁量是否要加重其刑，此乃因「
    累犯」的立法政策源於：「受刑後復犯罪，可證明通常刑之
    不足以懲治其特別惡性，而有加重其刑之必要」、「累犯之
    加重，係因犯罪行為人之刑罰反應力薄弱，需再延長其矯正
    期間，以助其重返社會，並兼顧社會防衛之效果」（歷次立
    法理由參照），此立法政策亦與一般人民的生活經驗及國民
    感情相符，因此司法院大法官會議第775 號解釋意旨稱：「
    依上開系爭規定法律文義及立法理由觀之，立法者係認為行
    為人於前罪徒刑執行完畢或一部之執行而赦免後，5 年內又
    故意違犯後罪，因累犯者之主觀惡性較重，故所違犯之後罪
    應加重本刑至二分之一，因此系爭規定所加重處罰者，係後
    罪行為，而非前罪行為，自不生是否違反憲法一行為不二罰
    原則之問題」。依此，法官仍有依照立法者的意旨，忠實適
    用刑法第47條規定的義務。
　⑵上開大法官會議解釋文認為刑法第47條規定部分違憲的地方
    ，則僅限於：「惟其不分情節，基於累犯者有其特別惡性及
    對刑罰反應力薄弱等立法理由，一律加重最低本刑，於不符
    合刑法第59條所定要件之情形下，致生行為人所受之刑罰超
    過其所應負擔罪責之個案，其人身自由因此遭受過苛之侵害
    部分，對人民受憲法第8 條保障之人身自由所為限制」者，
    方不符憲法罪刑相當原則，牴觸憲法第23條比例原則，大法
    官會議認為於此範圍內，有關機關應自本解釋公布之日起2 
    年內，依本解釋意旨修正之。於修正前，為避免發生上述罪
    刑不相當之情形，法院就該個案應依本解釋意旨，裁量是否
    加重最低本刑。
　⑶而何謂「罪刑不相當」的情形，司法院大法官會議上開解釋
    理由乃舉例：「本來法院認為諭知6 月有期徒刑得易科罰金
    或易服社會勞動即可收矯正之效或足以維持法秩序，但於不
    符合刑法第59條所定要件之情形下，因累犯加重最低本刑之
    結果，法院仍須宣告7 月以上有期徒刑，致不得易科罰金或
    易服社會勞動」的情形。
　⑷綜上，司法院大法官會議解釋揭示法官是否依照累犯規定裁
    量加重其刑的重點，仍在於依照被告本案的犯罪情節，如果
    加重其刑，是否將因此導致行為人承受過重過苛的刑罰，而
    導致罪刑不相當的情形。至於行為人構成累犯的前案犯罪事
    實，與本案的犯罪罪質是否相同（相似），或本案犯罪時間
    係在前案徒刑執行完畢五年內多久，依照立法者對於累犯的
    定義，本不應為考量的因素，如果仍須列予考量，至多也是
    綜合於本案犯罪情節以內一起判斷而已。因此，倘事實審法
    院已就個案犯罪情節，具體審酌行為人一切情狀及所應負擔
    之罪責，經裁量結果認依刑法第47條第1 項規定加重其最低
    本刑，而無過苛或罪刑不相當之情形者，即與上開解釋意旨
    無違（最高法院109年度台上字第3004號判決意旨參照）。
　⑸查被告乙○○前因犯妨害公眾往來安全之公共危險罪、妨害自
    由罪經原審法院以102年度訴字第1207號判決判處罪刑，並
    定應執行刑有期徒刑2年確定；後又因犯違反毒品危害防制
    條例案件，經原審法院以106年度簡字第9號判處有期徒刑2
    月確定，上述各罪接續執行，於107年2月2日縮短刑期假釋
    出監，108年2月14日假釋期滿未經撤銷視為執行完畢，此有
    卷附臺灣高等法院被告前案紀錄表及原審法院102年度訴字
    第1207號判決在卷可查，其於前案徒刑執行完畢5年以內再
    故意犯本件有期徒刑以上之罪，為累犯。且觀諸被告乙○○於
    原審法院102年度訴字第1207號之公共危險案件，亦係聚集
    其他共犯共同飆車、追逐、並空氣槍射行進間車輛，妨害公
    眾往來安全，其行為方式與本案聚集多人在公眾場合施強暴
    脅迫者雷同，均同為妨害公共危險犯罪，而被告乙○○係於前
    案徒刑執行完畢僅年餘，即又再犯本案，顯見其對刑罰之反
    應力薄弱；再者，依本案之犯罪情節，被告乙○○與其他共犯
    多人，深夜聚集前往被害人上址花店，砸店、叫囂，對於公
    共安全所生之危害甚鉅，犯罪情節重大，衡酌上情，本院認
    被告乙○○並不存在加重其最低本刑，而有過苛或罪刑不相當
    之情事，應依刑法47條第1項累犯規定加重其刑，並遞加之
    。
　5.被告乙○○為成年人，有其年籍資料在卷可查，其與未滿18歲
    之少年朱○民共同實施，應依兒童及少年福利與權益保障法
    第112條第1項前段，加重其刑，至二分之一。
　㈡被告戊○○部分  　
　1.核被告戊○○就犯罪事實二所為，係犯刑法第150條第2項第1
    款、第1項後段之意圖供行使之用而攜帶兇器在公眾得出入
    之場所聚集三人以上下手實施強暴罪與同法第305條之恐嚇
    危害安全罪。
　2.被告戊○○與共犯李紀東、鄧紹威、陳正元、張育銘、蔡育豐
    、董建辰、少年陳○文、劉○辰及其他姓名不詳之人間，就犯
    罪事實二所示犯行，彼此間有犯意聯絡及行為分擔，為共同
    正犯。
　3.被告戊○○以一行為觸犯上開刑法第150條第2項第1款、第1項
    後段之意圖供行使之用而攜帶兇器在公眾得出入之場所聚集
    三人以上下手實施強暴罪與同法第305條之恐嚇危害安全罪
    ，為想像競合犯，依刑法第55條之規定，從一重之意圖供行
    使之用而攜帶兇器在公眾得出入之場所聚集三人以上下手實
    施強暴罪處斷。且衡量被告上述犯罪情節，被告戊○○與其他
    共犯多人，深夜聚集前往被害人丁○○住處砸屋，對於公共安
    全及被害人心理所生之危害甚鉅，情節重大，應依刑法第15
    0條第2項規定加重其刑。
　4.累犯加重
　⑴司法院釋字第775號解釋揭示法官是否依照累犯規定裁量加重
    其刑的重點，仍在於依照被告本案的犯罪情節，如果加重其
    刑，是否將因此導致行為人承受過重過苛的刑罰，而導致罪
    刑不相當的情形。因此，倘事實審法院已就個案犯罪情節，
    具體審酌行為人一切情狀及所應負擔之罪責，經裁量結果認
    依刑法第47條第1 項規定加重其最低本刑，而無過苛或罪刑
    不相當之情形者，即與上開解釋意旨無違，業如前述。
　⑵查被告戊○○前因犯傷害案件，經原審法院以108年度訴字第11
    67號判決判處有期徒刑2月，並於109年6月5日易科罰金執行
    完畢，有臺灣高等法院被告前案紀錄表在卷可查。觀諸被告
    戊○○於原審法院108年度訴字第1167號案件，其所犯公共危
    險案件，亦係聚集其他共犯對被害人強制被害人下跪、脫衣
    及對其身體噴漆等行為，其行為方式與本案聚集多人在公眾
    場合施強暴脅迫者雷同，被告戊○○於前案徒刑執行完畢後不
    足1月，即又再本犯本案，顯見其對刑罰之反應力薄弱；再
    者，依本案之犯罪情節，被告戊○○與其他共犯多人，於夜晚
    聚集前往不相干之被害人丁○○住處砸屋、叫囂，對於公共安
    全及被害人心理所生之危害甚鉅，犯罪情節重大，衡酌上情
    ，本院認被告戊○○並不存在加重其最低本刑，而有過苛或罪
    刑不相當之情事，應依刑法47條第1項累犯規定加重其刑，
    並遞加之。
　⑶又被告戊○○為89年12月18日生，行為時（109年6月24日）尚
    未滿20歲，並非成年人，其雖與未滿18歲之少年陳○文、劉○
    辰共同實施本案，然尚不能依兒童及少年福利與權益保障法
    第112條第1項前段，加重其刑，併此敘明。
參、撤銷改判之理由及量刑　　
一、撤銷改判之理由
　㈠原判決以被告乙○○、戊○○上述犯行事證明確，予以論罪科刑
    ，固非無見，惟查：㈠審判期日，應傳喚被害人並予陳述意
    見之機會，刑事訴訟法第271條第2項定有明文。在於被害人
    對於案情之瞭解最為深切，對被告之量刑，除關乎國家刑罰
    權，亦與被害人自身之利益息息相關。法院可藉被害人陳述
    意見機會，明瞭被害人因被告之犯罪，致身心、財產等所受
    損害程度，有無獲得撫平、回復，以及被告果否已踐行賠償
    責任，被害人願否寬宥等情形，而得資為法院量刑輕重妥適
    與否之參考。故法院除有該條但書情形外，不應恣意剝奪。
    本件稽諸卷證，未見被害人有陳明不願到場情形，而原審均
    未傳被害人到庭，使有陳述意見之機會，亦有該審判期日刑
    事報到單足憑（訴664影卷第189-190、283頁），原判決復
    未說明有何認為不必或不適宜傳喚被害人到場情形，則此部
    分踐行之程序，即非適法。㈡何以依被告乙○○、戊○○於本案
    之犯罪情節，其等應依刑法第150條第2項規定加重其刑，業
    經論述如前，原審未依前述規定加重其刑，且於判決內亦未
    說明何以未加重之理由，其適用法則應有不當；㈢何以被告
    二人之上述犯行，應依累犯規定加重其刑，亦經詳述如前，
    原判決徒以被告二人構成累犯之前案罪質與本案不同，均未
    依累犯規定，對被告二人加重其刑，實屬曲解司法院釋字第
    775號解釋之意旨，其適用法則應有不當；㈣被告戊○○於行為
    時未滿20歲，並非成年人，其與少年共犯犯罪事實二之罪，
    應無兒童及少年福利與權益保障法第112條第1項前段加重其
    刑規定之適用，原判決誤依該規定加重其刑，其適用法則亦
    有不當；㈣被告乙○○於本院審理時，與被害人丙○○、甲○○達
    成和解，賠償其等損害（詳後述），原審對此未及審酌，亦
    有未當。
　㈡被告乙○○上訴以其欲與被害人和解，請求就量刑為有利之斟
    酌，此部分因其業與被害人丙○○、甲○○達成和解，此部分上
    訴應有理由。被告戊○○以其行為當時並非成年人，故上訴指
    摘原判決依兒童及少年福利與權益保障法第112條第1項前段
    加重其刑為不當，此部分上訴亦有理由。被告二人上訴既有
    理由，且原判決復有前述不當或違法之處，自應由本院撤銷
    改判。另本件雖係被告二人上訴，惟原判決就未依刑法第15
    0條第2項規定、累犯規定加重其刑部分，既有適用法則之不
    當，則本院撤銷改判之量刑，依刑事訴訟法第370條但書規
    定，並無不利益變更禁止原則之適用，附此說明。
二、量刑
　㈠被告乙○○部分
　　審酌被告乙○○與被害人丙○○、甲○○間並無任何恩怨，僅因受
    共同犯羅喬俋、李紀東等人之邀約，即盲目相挺，而犯下本
    案，且被告乙○○等人深夜聚集多人，持空氣槍、酒瓶、馬路
    上物品等物砸被害人丙○○所經營之花店，目無法紀，所為對
    公共危險、被害人心理、財產所生之危害甚鉅，時不宜輕縱
    ，惟念及被告乙○○犯後尚知坦承犯行，並與被害人丙○○、甲○○達成和解，賠償其等共計5萬元，有和解書在卷可查（見
    本院卷第259頁），態度尚佳，兼衡被告乙○○參與上述犯罪
    事實一所示犯行之程度，其高中肄業，已婚，與妻子同住，
    妻子目前懷孕，家境不佳，父親及祖母身體不佳，上述之人
    均賴其照顧，有其所提出之戶籍謄本、其妻診斷證明書與其
    父親之清寒證明書在卷可查（見本院卷第29-33頁），目前
    在當舖當業務，每月薪資約2萬多元之智識程度、家庭、經
    濟與生活狀況等一切情狀，分別量處如主文第二項所示之刑
    。並審酌被告乙○○所犯本案各罪，其罪質及所侵害之法益，
    各罪犯罪時間之間隔，並考量數罪所反應行為人人格及犯罪
    傾向，暨刑罰邊際效應隨刑期而遞減及行為人所生痛苦程度
    隨刑期而遞增等情形，就其所犯如各罪，合併定其應執行刑
    如主文第二項所示，亦資儆懲。
  ㈡戊○○部分
　　審酌被告戊○○與丙○○、甲○○及被害人丁○○間並無任何恩怨，
    僅因受共同犯羅喬俋、李紀東等人之邀約，即盲目相挺，而
    犯下本案，且其等夜晚聚集多人，持西瓜刀、棍棒等物砸被
    害人丁○○住處，目無法紀，所為對公共危險、被害人心理、
    財產所生之危害甚鉅，雖被害人丁○○雖表明不要求賠償及原
    諒被告戊○○之意，有被害人丁○○出具之說明函在卷可查（見
    本院卷第145頁）仍不宜輕縱，惟念及被告戊○○犯後尚知坦
    承犯行，態度尚佳，兼衡被告參與上述犯罪事實二所示犯行
    之程度，被告戊○○高職畢業，未婚，與父母同住，未婚，目
    前在口罩工廠上班，當舖當業務，每月薪資約2萬多元之智
    識程度、家庭、經濟與生活狀況等一切情狀，量處如主文第
    三項所示之刑。
據上論結，應依刑事訴訟法第369條第1項前段，判決如主文。
本案經檢察官董詠勝提起公訴，檢察官章京文到庭執行職務。
中　　華　　民　　國　　111 　年　　3 　　月　　29　　日
                  刑事第五庭    審判長法　官  蔡廷宜
                                      法　官  翁世容
                                      法　官  林坤志
　　　　　　　　　　　　　　　　　　　
以上正本證明與原本無異。
如不服本判決應於收受送達後20日內向本院提出上訴書狀，其未
敘述上訴理由者，並得於提起上訴後20日內向本院補提理由書（
均須按他造當事人之人數附繕本）「切勿逕送上級法院」。
　　　　　　　　　　　　　　　　　　　書記官  凌昇裕
中　　華　　民　　國　　111 　年　　3 　　月　　29　　日
附錄本案論罪科刑法條：
中華民國刑法第150條
在公共場所或公眾得出入之場所聚集三人以上，施強暴脅迫者，
在場助勢之人，處1年以下有期徒刑、拘役或10萬元以下罰金；
首謀及下手實施者，處6月以上5年以下有期徒刑。
犯前項之罪，而有下列情形之一者，得加重其刑至二分之一：
一、意圖供行使之用而攜帶兇器或其他危險物品犯之。
二、因而致生公眾或交通往來之危險。
　　
中華民國刑法第305條
以加害生命、身體、自由、名譽、財產之事恐嚇他人，致生危害
於安全者，處2年以下有期徒刑、拘役或9千元以下罰金。

兒童及少年福利與權益保障法第112條
成年人教唆、幫助或利用兒童及少年犯罪或與之共同實施犯罪或
故意對其犯罪者，加重其刑至二分之一。但各該罪就被害人係兒
童及少年已定有特別處罰規定者，從其規定。
對於兒童及少年犯罪者，主管機關得獨立告訴。